【裁判字號】    95,簡上,716
【裁判日期】    951013
【裁判案由】    妨害名譽
【裁判全文】
臺灣高雄地方法院刑事判決             95年度簡上字第716號
上  訴  人
即  被  告  甲○○
上列上訴人因妨害名譽等案件，不服本院高雄簡易庭中華民國95
年5 月23日95年度簡字第2377號刑事簡易判決（聲請簡易判決處
刑案號：臺灣高雄地方法院檢察署95年度偵字第1155號），提起
上訴，本院管轄第二審之合議庭，判決如下：
    主  文
上訴駁回。
    犯罪事實及理由
一、本案經本院審理結果，除原審事實及理由欄「核被告所為，
    係犯刑法第309 條第1 項之公然侮辱罪」之記載，應更正為
    「核被告所為，係犯刑法第310 條第2 項之加重誹謗罪」，
    餘認第一審簡易判決認事用法及量刑均無不當，應予維持，
    並引用第一審簡易判決記載之犯罪事實、證據及理由（如附
    件）。
二、上訴人即被告（下稱被告）甲○○上訴意旨略以：伊認為系
    爭字句並沒有誹謗被害人之意思，且伊所張貼之網頁，是屬
    於個人網頁，一般人無法點閱，亦不符合散布之要件，請求
    為無罪之判決等語。
三、訊據被告甲○○固坦承確有於聲請簡易判決處刑書附表所示
    之時點，在其位於高雄市○○區○○路180 巷1 弄9 號10樓
    之住處上網，並在如聲請簡易判決處刑書附表所示之網頁，
    張貼「乙○○~~依我看你該自己關在家裡用那堆爛肉餵食你
    的小狼狗！或是整理行李準備跑路」、「甚至那套脫衣陪酒
    的戲碼我們也不會有興趣」等字句，惟矢口否認有何公然侮
    辱或誹謗被害人等情，並以上開情詞置辯。
四、經查：
  (一)上開張貼系爭字句之事實，業據被告坦承不諱，核與證人即
    告訴人乙○○於警詢（證人於審判外之陳述，被告並未爭執
    其證據能力，依刑事訴訟法第159 條之5 之規定認為有證據
    能力）及本院審理時之證述相符，並有系爭網路留言板所張
    貼文字列印資料11紙附卷可稽。
  (二)被告雖以前揭情詞置辯，然查，被告於聲請簡易判決處刑書
    附表所示之網頁，張貼系爭字句，此等「留言」均為「公開
    留言」，乃不特定人均得以點閱、瀏覽乙節，有雅虎國際資
    訊股份有限公司95年8 月25日雅虎（九五）字第0834號函在
    卷為憑，被告上開辯詞顯與實情不符。其次，刑法第310 條
    誹謗罪之成立，必須意圖散布於眾，而指摘或傳述足以毀損
    他人名譽之具體事實，尚僅抽象的公然為謾罵或嘲弄，並未
    指摘具體事實，則屬刑法第309 條第1 項公然侮辱罪範疇，
    最高法院86年度臺上字第6920號判決意旨足資參照；被告以
    「爛肉餵食妳的小狼狗」、「脫衣陪酒的戲碼」，暗示或影
    射被害人有包養男人、以身體換取潛水執照，造成被害人生
    活及精神上莫大困擾等情，業據證人乙○○於本院審理時具
    結證述無訛（見本院95年9 月22日審判筆錄第4 、5 頁），
    是被告所張貼之字句，已於客觀上足使一般閱覽之不特定大
    眾，就所指涉特定之具體事實有所認知，已非抽象的公然為
    謾罵或嘲弄堪以比擬，而上開字句，衡諸社會常情，亦係就
    個人之人格所為之負面評價，並伴隨有「性」及「女性胴體
    」的貶抑，與以「性」及「肉體」作為交換籌碼之指摘，顯
    足以毀損他人名譽。至被告雖另辯稱其所為與散布之要件不
    符云云，質之被告於本院審理時供陳：「（問：你所貼的內
    容是否是希望能讓別人看到來評評理？）我只是希望跟我一
    樣受傷的人看到。（你在網頁上所張貼文字內容是不是針對
    乙○○？）是。」等語，足見，被告確有張貼系爭文字供他
    人閱覽之意，且上開字句乃張貼於不特定人均得以共見共聞
    之網頁，乃屬公開留言，已如前述，而被告復分別張貼於不
    同版主之網頁上，謂無散布之意，實令人難以置信，被告所
    辯尚不足為採。
  (三)綜上所述，被告於不特定之多數人得以共見共聞之網頁上張
    貼系爭字句，乃以文字散布足以毀損他人名譽之事，自成立
    刑法第310 條第2 項之加重誹謗罪。
五、按量刑輕重，係屬事實審法院得依職權自由裁量之事項，苟
    已斟酌刑法第57條各款所列情狀而未逾越法定刑度，不得遽
    指為違法（最高法院72年臺上字第6696號、75年臺上字第70
    33號判例參照）。又在同一犯罪事實與情節，如別無其他加
    重或減輕之原因，下級審量定之刑，亦無過重或失輕之不當
    情形，則上級審法院對下級審法院之職權行使，原則上應予
    尊重，亦有最高法院85年度臺上字第2446號裁判意旨可資參
    酌。本件原審以被告罪證明確，適用刑事訴訟法第449 條第
    1 項前段、第3 項、第454 條第2 項，修正前刑法第310 條
    第2 項、修正前刑法第41條第1 項前段，罰金罰鍰提高標準
    條例第1 條前段、修正前罰金罰鍰提高標準條例第2 條之規
    定，判處被告拘役40日，如易科罰金，以銀元300 元即新臺
    幣900 元折算1 日。被告上訴意旨否認犯罪，指摘原判決不
    當，已如上述，然依卷證所示，原審已依刑事訴訟法第452
    條第2 項詳細記載認定之犯罪事實、證據及應適用之法條，
    其認事用法並無不當，量刑亦屬妥適，上訴人之上訴為無理
    由，應予駁回。
六、又行為後法律有變更者，適用行為時之法律，第2 條第1 項
    前段定有明文；而刑法業經總統於94年2 月2 日，以華總一
    義字第09400014901 號令修正公布，並自95年7 月1 日施行
    ，其中(一)關於法定刑中罰金部分，修正前刑法第33條第5 款
    規定「罰金：1 元以上。」，依80年5 月6 日修正前罰金罰
    鍰提高標準條例第3 條之規定，復由司法院、行政院會銜於
    72年7 月27日發布，自72年8 月1 日施行，提高刑法所定罰
    金數額10倍，並依現行法規所定貨幣單位折算新臺幣條例第
    2 條之規定：「現行法規所定金額之貨幣單位為圓、銀元或
    元者，以新臺幣元之3 倍折算之。」，經折算為新臺幣後，
    則罰金刑之最輕刑度為新臺幣30元以上；修正後刑法第33條
    第5 款規定「罰金：新臺幣1 千元以上，以百元計算之。」
    ，經比較新舊法結果，以舊法較有利於行為人。(二)修正後第
    310 條第2 項之加重誹謗罪，其法定刑中罰金之部分，修正
    為「新臺幣3 萬元以下罰金」，與修正前依罰金罰鍰提高標
    準條例第1 條前段與現行法規所定貨幣單位折算新臺幣條例
    第2 條之規定，提高10倍並折算為新臺幣後，亦為「新臺幣
    3 萬元以下罰金」；經比較新舊法結果，新法尚非有利於被
    告，應適用行為時法即舊法。(三)關於易科罰金折算標準，依
    修正後刑法第41條第1 項前段規定：「犯最重本刑為5 年以
    下有期徒刑以下之刑之罪，而受6 個月以下有期徒刑或拘役
    之宣告者，得以新臺幣1 千元、2 千元或3 千元折算1 日，
    易科罰金。」；而修正前依舊罰金罰鍰提高標準條例第2 條
    前段之規定（現已刪除），就其原定數額提高為100 倍折算
    1 日，即應以銀元300 元折算1 日，復依現行法規所定貨幣
    單位折算新臺幣條例第2 條之規定，經折算為新臺幣後，為
    新臺幣900 元折算為1 日，經比較修正前後之易科罰金折算
    標準，以舊法之規定，較有利於被告。(四)綜上所述，本件被
    告行為後之法律有所變更，揆諸上開說明，應依修正後刑法
    第2 條第1 項前段之規定，適用行為時之舊法即修正前刑法
    310 條第2 項之加重誹謗罪，及依修正前刑法第41條第1 項
    前段之規定，諭知易科罰金之折算標準。原判決雖未及比較
    適用，然經本院比較結果，仍應適用行為時法，則原判決適
    用行為時法即無不當，不構成撤銷之事由，附此敘明。
據上論斷，應依刑事訴訟法第455 條之1 第1 項、第3 項、第37
3 條、第368 條，判決如主文。
中    華    民    國    95    年    10    月    13    日
                  刑事第十一庭  審判長法  官  何秀燕
                                      法  官  吳金芳
                                      法  官  戰諭威
以上正本證明與原本無異。
本件不得上訴。
                                      書記官  董明惠
中    華    民    國    95    年    10    月    13    日
附錄本案論罪科刑法條：
中華民國刑法第310條：
意圖散布於眾，而指摘或傳述足以毀損他人名譽之事者，為誹謗
罪，處1 年以下有期徒刑、拘役或 500 元以下罰金。
散布文字、圖畫犯前項之罪者，處2 年以下有期徒刑、拘役或1
千元以下罰金。
對於所誹謗之事，能證明其為真實者，不罰。但涉於私德而與公
共利益無關者，不在此限。


司法院資訊處製作；財團法人民間司法改革基金會備份。
